【裁判字號】    88,上訴,1051
【裁判日期】    890113
【裁判案由】    毒品危害防制條例
【裁判全文】
臺灣高等法院臺南分院刑事判決            八十八年度上訴字第一五一號    Ｇ
      上  訴  人
      即  被  告  甲  ○  ○
      指定辯護人  本院公設辯護人  丁  ○  ○
右上訴人因違反毒品危害防制條例案件，不服臺灣雲林地方法院八十七年度訴字第四
五三號中華民國八十八年五月二十六日第一審判決（起訴案號：臺灣雲林地方法院檢
察署八十七年度偵字第五一二四、五四一二號），提起上訴，本院判決如左：
      主      文
原判決撤銷。
甲○○連續販賣第壹級毒品，處有期徒刑拾年，褫奪公權柒年。
販賣第壹級毒品海洛因所得財物新台幣壹萬貳仟元沒收，如全部或一部不能沒收時，
以其財產抵償之。
      事      實
一、甲○○前於民國八十三年間，因先後二次違反肅清煙毒條例案件，分別經本院及
    臺灣雲林地方法院各判處有期徒刑三年四月確定，於八十四年三月二十二日入監
    服刑，八十五年十二月二十六日縮短刑期假釋出監，指揮書執畢日期為九十年四
    月五日。詎甲○○於假釋受保護管束期間，仍不知悔改，竟意圖營利並基於概括
    之犯意，自八十七年三月間某日起至同年六月間某日止，連續在雲林縣北港鎮○○里○○路四四巷十五號之住處，以其住處所裝設電話號碼0000000號之
    電話為聯絡工具，並以電話約定至其住處交易、或由需求者自行至其住處購買，
    先後以摻有第一級毒品海洛因之香煙，以每支新臺幣〔下同〕五百元之價格，每
    次二千元之價格，販售與乙○○三次；以海洛因每小包二千元之代價，販售第一
    級毒品海洛因與丙○○三次。嗣乙○○、丙○○經警盤問發現有施用毒品情事，
    供出毒品購自甲○○，乃進行通訊監察發現甲○○於八十七年十月五日至六日下
    午，以0000000000號電話向綽號「阿寶」洽談購買第一級毒品海洛因
    欲轉售等情而查獲。
二、案經嘉義縣警查局移送暨雲林縣警察局北港分局報請臺灣雲林地方法院檢察署檢
    察官偵查起訴。
      理    由
一、訊之上訴人即被告甲○○否認有前揭販賣第一級毒品海洛因犯行，據其於偵查中
    辯稱：伊未販賣第一級毒品海洛因與乙○○、丙○○，且通訊監察對話所錄之「
    阿明」非伊之聲紋云云；於原審則辯稱：伊購買海洛因均與他們〔指乙○○、丙○○〕一同前往，不是幫他們調貨，被捉時並未扣有任何證據，乙○○於八十七
    年五月十三日被查獲時所採集之尿液，並未有毒品海洛因反應，因此，乙○○指
    稱其共購買三次，購買時間均在四月份，應不實在云云；於本院審理時辯稱：乙○○在警訊所講的都是莫須有的，而丙○○是出錢與伊一起合買海洛因云云。
二、經查：
  (1)前揭事實，已據證人乙○○於警訊時證稱：伊在甲○○雲林縣北港鎮○○里○○
    路四四巷十五號住處交易，甲○○將海洛因捲入香煙內，賣伊一支五百元，伊共
    購買三次，時間均在〔八十七年〕四月份等語；證人丙○○於警訊時證稱：伊八
    十七年四、五、六月份，共向綽號「阿明」即甲○○購買三次海洛因，伊打00
    00000號電話與甲○○聯絡後，再到甲○○住處購買，每次二千元，伊八十
    七年八月三十日以後，向綽號「阿寶」之男子購買海洛因五次等語，尚屬相符。
    參以證人乙○○、丙○○與被告甲○○間並無怨隙，其等自無誣陷被告之理，且
    乙○○、丙○○對於上揭向甲○○購買海洛因之時間、地點、次數、種類、價格
    等事項，均證述明確，亦非任意設詞捏造之舉，並有監聽錄音帶六捲、監聽譯文
    一分可資佐參。而被告於監聽譯文第一張背面中與綽號「阿寶」對話中，亦自稱
    「．．．現在我朋友來毒癮發作，我現在也沒有貨，你能拜託一下，弄一包來．
    ．．是他以前常來買」等語，益徵被告確有販賣第一級毒品海洛因情事。至於證
    人乙○○稱每次以二千元或三千元代價購買海洛因云云，因時隔已久，二千元者
    與三千元者各買幾次，已無從確定，自以認定被告每次販買予乙○○海洛因代價
    為二千元，較有利於被告，應予敘明。
  (2)被告於偵查時雖辯稱該監聽之錄音帶聲紋非其本人云云，然被告甲○○綽號叫「
    阿明」，已經證人丙○○證述屬實，而台灣雲林地方法院檢察署檢察官於偵辦本
    案時，將該監聽錄音帶、譯文影本，與被告甲○○解送至法務部調查局鑑定聲紋
    結果，監聽錄音帶中之「阿明」聲紋，確與被告甲○○之聲紋相同，此有該局八
    十七年〔八七〕陸〔三〕字第八七０八三七九０號鑑驗通知書可按，被告甲○○
    空言否認該錄音帶聲紋非其本人，應係犯後畏罪卸飾之詞，委無可採。又本件錄
    音帶聲紋既經法務部調查局鑑定結果，認為監聽錄音帶中之「阿明」聲紋，確與
    被告甲○○之聲紋相同，則被告與綽號「阿寶」有前開對話，已無庸置疑，是被
    告請求再為當庭播放錄音帶參考，顯無必要，附此敘明。
  (3)至證人乙○○嗣後於原審八十七年十二月二十九日改稱：伊是叫他〔指甲○○〕
    幫伊買，直接到他家找他，他跟誰買海洛因不清礎，伊到他家有時約等二、三十
    分鐘，有時沒有拿海洛因回來，每次調二、三千元的海洛因，約可吸食十幾次，
    每次三千元調了二、三次就被查獲，請他調海洛因的日期不記得了云云；八十八
    年一月二十六日又改稱：伊與甲○○一起吃，是一起向綽號「阿寶」買的云云；
    於本院調查時稱：伊所吸用之海洛因，是向一個朋友叫「阿忠」的人購買，沒有
    請被告幫伊買海洛因，在原審時伊是隨便說的云云。又證人丙○○嗣後亦於原審
    八十七年十二月二十九日改稱：伊是請他〔指甲○○〕幫忙調貨，約有三次，去
    他家或事先打0000000號電話聯絡，到他家後，他打電話給別人就出去，
    之後才拿海洛因回來，每次調二千元，約可吸食五、六次，平常叫甲○○為「阿
    明」，錄音帶伊聽了，告訴警方是阿明的聲音，之前不知甲○○之真名，已不記
    得向甲○○調貨的日期了云云；八十八年一月二十六日又改稱：事實上是跟甲○○一起去向綽號「阿寶」買的云云。核證人乙○○、丙○○於原審之證詞，閃燦
    不一，並於原審始附和被告之辯詞，均證稱係一同去向綽號「阿寶」購買等情及
    證人乙○○於本院為上開證詞，顯然是迴護被告甲○○之舉，至為灼然，難予採
    信。參以被告甲○○於八十三年間，即因違反戡亂肅清煙毒條例案件，經臺灣雲
    林地方法院判處有期徒刑三年四月確定，有台灣雲林地方法院檢察署刑案資料查
    註紀錄表、原審法院被告全國前案紀錄表在卷可參，顯見被告與毒品接觸之程度
    非淺。再者，證人乙○○於八十五年間因煙毒案件，亦經臺灣雲林地方法院判處
    有期徒刑一年六月、丙○○八十六年間，亦因施用第一級毒品案件，經臺灣雲林
    地方法院判處免刑在案，有台灣雲林地方法院檢察署刑案資料查註紀錄表可參。
    益徵證人乙○○、丙○○亦與毒品接觸非淺，且證人乙○○、丙○○於警訊時所
    稱其各向被告甲○○購買海洛因三次，應屬實在。而被告甲○○既不承認其有前
    開販賣海洛因之事實，本院自無從查得其販入上開海洛因之真正價格及其是否因
    販賣海洛因予乙○○、丙○○而獲得具體利潤之金額，然查海洛因物稀價昂，取
    得不易，且為政府嚴予查緝之違禁物，而販賣海洛因之刑責甚重，凡販賣海洛因
    者苟無利潤可圖，衡情應無甘冒被查緝法辦重刑之危險而無端平價供應他人，基
    上說明，堪認被告販入海洛因之價格必較販出之價格為低而有從中賺取差額利潤
    圖利之事實，此應屬合於論理法則且不違背社會通常經驗之理性判斷，絕非憑空
    所作之臆測。再目前社會上非法販賣海洛因之犯罪型態不一，有所謂大盤、中盤
    或小盤之販賣者，亦有吸食者彼此之間偶而互供有無之零星交易者，在屬前者之
    情形，經深入查證，如機會掌握得宜，或許可查獲與非法販賣海洛因之有關販賣
    工具（諸如電子秤）或多數知情者或購買者之證詞，以作為法院判決認定之依據
    ，然在偶發性零星交易之情形，因性質上無須使用販賣工具，且交易時間短暫，
    交易方法簡單隱密，在買賣雙方二人所在之場所一手交錢，一手交貨，交易對象
    單純，買方或僅有一人，未必有他人知悉其事，苟非警方事先獲知情報，而埋伏
    於交易現場當場查獲，否則往往僅能在事後，依據購買者之供出來源，作為認定
    事實之主要依據。本件被告涉非法販賣海洛因與乙○○、丙○○等人，即為此種
    犯罪類型，證人乙○○、丙○○於另案違反毒品危害防制條例案件，經警盤問發
    現有施用毒品情事，乃循線查獲被告販賣海洛因罪行，其所為指證，其內容在客
    觀上亦未違背經驗法則及論理法則，應可採信。至被告辯以乙○○查獲時，所採
    集之尿液，雖未有毒品海洛因反應，此乃另事。蓋因檢驗尿液，受限於時間之因
    素，如採集尿液前數天未予吸食，自無法驗得，此與乙○○是否向被告購買海洛
    因等情，關係尚非重要，併此敘明。被告空言否認上情，自非可採。本件事證明
    確，被告連續販賣毒品海洛因之犯行，洵堪認定。又被告聲請再傳訊證人丙○○
    乙事，因本件事證已明確，無再予傳訊之必要，合為敘明。
三、毒品危害防制條例於八十七年五月二十二日零時起生效，該條例將海洛因定為第
    一級毒品，核被告所為，係犯毒品危害防制條例第四條第一項所規定之販賣第一
    級毒品罪行。被告販賣毒品海洛因前後之持有輕度行為，應為販賣之重度行為所
    吸收，不另論罪。被告先後六次販賣毒品海洛因犯行，時間緊接，犯罪構成要件
    相同，顯係基於概括之犯意反覆為之，為連續犯，依刑法第五十六條規定應論以
    一罪。其先後六次販賣毒品海洛因犯行，雖橫跨毒品危害防制條例頒布前後，惟
    其最後行為即八十七年六月毒品危害防制條例業已頒布施行，自應依該條例處斷
    ，併予敘明。而販賣第一級毒品之法定本刑，為死刑或無期徒刑，依刑法第六十
    四條第一項、第六十五條第一項之規定，不得再予加重。查被告甲○○因貪圖小
    利，致罹重典，觀其販賣毒品之次數及數量不多，獲利有限，對於社會之危害程
    度，尚非重大，若處以法定最低刑無期徒刑，猶嫌過重，客觀上足以引起一般之
    同情，犯情顯堪憫恕，爰依刑法第五十九條之規定，酌量減輕其刑。
四、原審予被告論科，固非無見，惟原判決理由欄雖認定被告有營利意圖之證據及認
    定之理由，然事實欄並無營利意圖之記載，有事實與理由不符之未洽；毒品危害
    防制條例第十九條第一項固有規定：犯罪所得財物應沒收之，如全部或一部不能
    沒收時，追徵其價額或以其財產抵償之。惟如犯罪所得為現金，即無須諭知追徵
    其價額，直接諭知「如全部或一部不能沒收時，以其財產抵償之」即可，原判決
    就被告犯罪所得現金，諭知如全部或一部不能沒收時「追徵其價額」一語，顯屬
    贅語；又本件並無毒品或器具扣案可資沒收，原判決論結欄引用毒品危害防制條
    例「第十八條第一項前段」，亦屬贅引。被告上訴意旨仍執陳詞否認其有前揭犯
    行，雖不足採，但原判決既有可議，無可維持，應予撤銷改判。爰審酌被告前於
    八十三年間，因先後二次違反肅清煙毒條例案件，分別經本院及臺灣雲林地方法
    院各判處有期徒刑三年四月確定，於八十四年三月二十二日入監服刑，八十五年
    十二月二十六日縮短刑期假釋出監，指揮書執畢日期為九十年四月五日，有台灣
    雲林地方法院檢察署刑案資料查註紀錄表、本院被告全國前案紀錄表可參，其竟
    於假釋受保護管束期間，再犯本件有期徒刑以上之罪，參酌其連續販賣毒品對社
    會所造成之危害、及犯罪後態度等一切情狀，量處如主文第二項所示之刑，並依
    其犯罪之性質，認有褫奪公權之必要，併予宣告褫奪公權七年，以示懲儆。被告
    販賣第一級毒品六次，每次二千元，所得金額為一萬二千元，應依同條例第十九
    條第一項之規定沒收，如全部或一部不能沒收時，以其財產抵償之。
五、公訴意旨另以：被告甲○○另於八十七年三月間某日至同年六月間某日止，將第
    一級毒品海洛因販賣與乙○○四次等語。惟查，此部分事實，已經被告否認，證
    人乙○○之證述，亦不能證明確有上揭四次犯行，且該部分已經台灣雲林地方法
    院檢察署以八十七年度偵字第一二九七號不起訴處分確定在案，有該不起訴處分
    書可按，核無刑事訴訟法第二百六十條之情事，惟公訴人認此部分與前開有罪之
    部分，有連續犯之裁判上一罪關係，本院自不另為不受理之諭知。
據上論結，應依刑事訴訟法第三百六十九條第一項前段、第三百六十四條、第二百九
十九條第一項前段，毒品危害防制條例第四條第一項、第十九條第一項，刑法第十一
條前段、第五十六條、第三十七條第二項、第五十九條，判決如主文。
本案經檢察官李傳來到庭執行職務。
中    華    民    國      八十九      年      一      月      十三      日
                                  臺灣高等法院臺南分院刑事第三庭
                                      審判長法官  黃    聰    明
                                            法官  林    勝    木
                                            法官  黃    三    哲
右正本證明與原本無異。
如不服本判決，應於判決送達後十日內向本院提出上訴狀，其未敘述理由者並應於提
出上訴狀後十日內向本院補提理由書（應附繕本)。
                                      法院書記官  陳    淑    貞
中    華    民    國      八十九      年      一      月      十四      日
本案論罪科刑適用之法條：
毒品危害防制條例第四條第一項：製造、運輸、販賣第一級毒品者，處死刑或無期徒
                              刑，處無期徒刑者，得併科新臺幣一千萬元以下罰
                              金。


司法院資訊處製作；財團法人民間司法改革基金會備份。
